【裁判字號】    90,交上易,263
【裁判日期】    900823
【裁判案由】    過失傷害
【裁判全文】
台灣高等法院交通事件判決                        九十年度交上易字第二六三號
    上  訴  人
    即  被  告  乙○○
右上訴人因過失傷害案件，不服台灣板橋地方法院八十九年度交易字第六二五號，中
華民國九十年四月二十六日第一審判決（起訴案號：台灣板橋地方法院檢察署八十九
年度偵字第一九七九一號），提起上訴，本院判決如左：
    主      文
上訴駁回。
    事      實
一、乙○○於民國 (下同）八十九年七月二十三日凌晨一時四十分許，駕駛車牌號碼
    ＤＢ─四八九六號自用小貨車（公訴人誤為自用小客車），沿臺北縣蘆洲市○○
    路由三民路往信義路方向行駛，途經三民路、信義路八十七巷交岔路口，欲在該
    路口迴轉，理應注意汽車迴車前，應暫停並顯示左轉燈光或手勢，看清無往來車
    輛，始得迴轉，而依當時情形，又無不能注意之情事，竟疏於注意，未顯示左轉
  燈光即貿然迴轉，適有甲○○騎乘ＧＩＺ─０五六號重型機車沿同方向自後方駛
    來，行經該巷口發現乙○○駕駛之自用小貨車貿然迴轉，已閃避不及而撞擊自用
    小貨車左前車門，致甲○○失控倒地，受有右腿疼痛左腕疼痛不適、臉部傷、右
    側股骨骨折、右手第一掌骨骨折及右眼眶及下頷處撕裂傷等傷害。
二、案經甲○○訴由臺北縣警察局蘆洲分局報請臺灣板橋地方法院檢察署檢察官偵查
    起訴。
    理      由
一、右揭犯罪事實，業據被告乙○○坦承不諱，核與被害人甲○○指訴之情節相符，
    並有警製道路交通事故調查報告表一份、現場相片八幀、三軍總醫院診斷證明書
    一份在卷可證。按汽車迴車前，應暫停並顯示左轉燈光或手勢，看清無往來車輛
    ，始得迴轉，道路交通安全規則第一百零六條第五款規定甚明，此為汽車駕駛人
    應盡之注意義務。被告雖辯稱其於迴轉前有看駕駛座左側及前方後照鏡，沒有看
    見告訴人騎乘之機車云云（見原審卷九十年四月十二日訊問筆錄），惟查，駕駛
    人於迴車前，對於車旁、車後之情況如何，必須看清確無往來車輛，始得迴轉，
    尤其後視鏡死角處，更須轉頭始能掌握全盤狀況，被告僅看後照鏡即貿然迴轉，
    其所為之注意尚嫌不足，而況，據被害人於警訊中陳稱：因當時對方駕駛之ＤＢ
    ─四八九六號自小貨車車速很慢，且略靠右，所以我從左邊超車，對方突然左轉
    時，我正好超車至自小貨車的左側，就攔腰撞上自小貨車的左側車身等語，可見
    被告迴轉之際，被害人之機車應已在自小貨車左後方不遠處，被告辯稱未見被害
    人騎乘之機車云云，益見被告迴車前並未確實注意後方來車，其因而肇事致被害
    人成傷，自難辭過失之責。至被告另辯稱：被害人無照駕駛且當時時速高達六十
    公里，亦有過失云云，然駕車有無駕駛執照，乃基於行政上管理之措施，與車禍
    之發生並非有必然之關係，而被害人騎乘機車或嫌過快，然本件車禍之發生係因
    被告駕車突然迴轉，致被害人煞車不及所致，誠非被害人所料，尚難指稱被害人
    有何過失。又被告之過失與被害人所受傷害間，具有相當因果關係，本件事證明
    確，被告犯行堪予認定。
二、核被告乙○○所為，係犯刑法第二百八十四條第一項前段之過失傷害罪。原審適
    用刑法第二百八十四條第一項前段、第二條第一項前段、第四十一條第一項前段
    、罰金罰鍰提高標準條例第一條前段、第二條，審酌被告並無犯罪前科，有臺灣
    高等法院檢察署刑案紀錄簡覆表在卷可參，及被告之品性、過失程度、被害人所
    受傷害及其犯後坦承犯行，迄未賠償對方損害之犯後態度等一切情狀，量處拘役
    五十日，並說明被告行為後，刑法第四十一條已於九十年一月十日修正公布、自
    同月十二日起施行，將短期自由刑得易科罰金適用範圍之法定最重本刑上限由有
    期徒刑三年以下提高至五年以下，本案被告所犯罪名之法定最重本刑原為有期徒
    刑三年以下，適用新法對於行為人並無不利，自應據以諭知易科罰金之折算標準
    ，資以懲儆，經核認事用法均無不合，量刑亦屬允當。被告上訴意旨，仍執陳詞
    ，否認犯罪，核無理由，上訴應予駁回。
據上論斷，應依刑事訴訟法第三百六十八條，判決如主文。
本案經檢察官王安明到庭執行職務。
中      華      民      國    九十      年      八      月    二十三    日
                              台灣高等法院刑事第七庭
                                  審判長法  官  吳  啟  民
                                        法  官  林  瑞  斌
                                        法  官  蘇  隆  惠
右正本證明與原本無異。
不得上訴。
                                        書記官  周  素  秋
中      華      民      國     九十     年      八      月    二十四    日
【附錄本案論罪科刑主要法條全文】
中華民國刑法第二百八十四條（過失傷害罪）
因過失傷害人者，處六月以下有期徒刑、拘役或五百元以下罰金，致重傷者，處一年
以下有期徒刑、拘役或五百元以下罰金。
從事業務之人，因業務上之過失傷害人者，處一年以下有期徒刑、拘役或一千元以下
罰金，致重傷者，處三年以下有期徒刑、拘役或二千元以下罰金。


司法院資訊處製作；財團法人民間司法改革基金會備份。
